【裁判字號】    95,上訴,1557
【裁判日期】    950823
【裁判案由】    毒品危害防制條例
【裁判全文】
臺灣高等法院臺中分院刑事判決        95年度上訴字第1557號
上  訴  人
即  被  告  甲○○
選任辯護人  楊振芳律師
上列上訴人因違反毒品危害防制條例案件，不服臺灣彰化地方法
院九十五年度訴字第六九九號中華民國九十五年五月二十四日第
一審判決（起訴案號：臺灣彰化地方法院檢察署九十五年度毒偵
字第一一一六號），提起上訴，本院判決如下：
    主  文
原判決關於甲○○施用第一級毒品部分，及定應執行刑部分，均
撤銷。
甲○○連續施用第一級毒品，累犯，處有期徒刑壹年；扣案之海
洛因包（其中二包合計淨重三．九五公克，空包裝總重○．八
八公克；另外一包淨重○．四三公克，空包裝重○．三六公克）
均沒收銷燬之，塑膠空袋壹個沒收。
其他上訴駁回。
前項上訴駁回部分，及第二項撤銷改判部分，其主刑應執行有期
徒刑壹年肆月。
    事  實
一、甲○○曾於民國（下同）九十年間，因違反槍砲彈藥刀械管
    制條例案件，經臺灣彰化地方法院判處有期徒刑一年四月確
    定（原有緩刑宣告，但其後緩刑已被撤銷）；另又於九十一
    年間，再因另犯施用第一、二級毒品罪，又經臺灣彰化地方
    法院分別判處有期徒刑九月、五月，並定此部分之應執行刑
    為有期徒刑一年確定。嗣甲○○入監接續執行上開案件被判
    處之有期徒刑，並於九十四年三月二十八日假釋出監，後於
    九十五年一月十三日假釋期滿，其假釋未被撤銷而視為執行
    完畢。又甲○○另於八十九年間，因施用毒品案件，經臺灣
    彰化地方法院裁定移送觀察、勒戒，後認無繼續施用毒品之
    傾向，於八十九年十二月二十九日執行完畢釋放，並由臺灣
    彰化地方法院檢察署檢察官以該署八十九年度毒偵字第六二
    ○七號不起訴處分書為不起訴處分確定；復於九十年間，再
    因施用毒品案件，又經同院裁定移送觀察、勒戒後，認無繼
    續施用毒品之傾向，於九十年十一月十九日執行完畢釋放，
    並由臺灣彰化地方法院檢察署檢察官以該署九十年度毒偵緝
    字第五六八號不起訴處分書為不起訴處分確定；再於九十一
    年間因施用毒品案件，經送強制戒治後，於九十二年十一月
    十一日執行完畢釋放。
二、詎甲○○仍不知戒除毒癮，復基於施用第一級毒品海洛因之
    概括犯意，自九十五年二月二十五日起，至同年三月七日止
    ，在彰化縣溪湖鎮○○路○路旁等處，以將海洛因摻入香菸
    內，再點火吸食之方式，連續施用海洛因約八次。此外，甲
    ○○另基於施用第二級毒品甲基安非他命之犯意，另於九十
    五年三月七日，在同上處所，以將甲基安非他命置於鋁箔紙
    上，再以火加熱吸食所產生煙霧之方式，施用甲基安非他命
    一次。
三、嗣至九十五年三月八日上午十時四十分許，甲○○被彰化縣
    警察局溪湖分局警員在彰化縣溪湖鎮○○里○○路二三三號
    之居所查獲，並扣得其所有供己施用之海洛因三包（其中二
    包合計淨重三．九五公克，空包裝總重○．八八公克；另外
    一包淨重○．四三公克，空包裝重○．三六公克）及其所有
    供己施用海洛因所用之塑膠空袋一個。
四、案經彰化縣警察局溪湖分局報告臺灣彰化地方法院檢察署檢
    察官偵查起訴。
    理  由
一、本案上訴人即被告甲○○（以下簡稱為被告）對於上揭施用
    第一級毒品海洛因及第二級毒品甲基安非他命之犯行，已於
    偵、審中，及於本院審理時，均坦白承認。且被告於九十五
    年三月八日被警查獲之後，經警採集其尿液送驗結果，確有
    呈嗎啡、甲基安非他命陽性反應，此情亦有彰化縣警察局溪
    湖分局委託檢驗尿液代號與真實姓名對照認證單及詮昕科技
    股份有限公司濫用藥物尿液檢驗報告各一紙附卷可據。被告
    於上開時、地被警查扣之白粉三包，經送法務部調查局鑑定
    結果，均含有第一級毒品海洛因成分，其中二包合計淨重三
    ．九五公克，空包裝總重○．八八公克；另外一包淨重○．
    四三公克，空包裝重○．三六公克，此情亦有法務部調查局
    鑑定通知書在卷可憑。此外，復有塑膠空袋一個扣案足資佐
    證，顯見被告之自白與事實相符，堪以採信。又本案被告曾
    於八十九年間，因施用毒品案件，經臺灣彰化地方法院裁定
    移送觀察、勒戒，後認無繼續施用毒品之傾向，於八十九年
    十二月二十九日執行完畢釋放，並由臺灣彰化地方法院檢察
    署檢察官以該署八十九年度毒偵字第六二○七號不起訴處分
    書為不起訴處分確定；復於九十年間，再因施用毒品案件，
    又經同院裁定移送觀察、勒戒後，認無繼續施用毒品之傾向
    ，於九十年十一月十九日執行完畢釋放，並由臺灣彰化地方
    法院檢察署檢察官以該署九十年度毒偵緝字第五六八號不起
    訴處分書為不起訴處分確定；再於九十一年間因施用毒品案
    件，經送強制戒治後，於九十二年十一月十一日執行完畢釋
    放；以上事實亦有臺灣彰化地方法院檢察署刑案資料查註紀
    錄表、及本院被告全國前案紀錄表各一份附卷可佐。綜上，
    本案被告之犯罪事證明確，被告上開施用第一級、第二級毒
    品之犯行，均堪認定。
二、按海洛因、甲基安非他命分別為毒品危害防制條例第二條第
    二項第一、二款所規定之第一、二級毒品，不得非法持有、
    施用，被告違反上開規定，非法持有進而施用海洛因、甲基
    安非他命，核被告所為，係犯毒品危害防制條例第十條第一
    項之施用第一級毒品罪及同條第二項之施用第二級毒品罪。
    至於被告非法持有第一、二級毒品之低度行為，已被其非法
    施用第一、二級毒品之高度行為所吸收，應不另論罪。被告
    所犯上開二罪，其犯意個別，犯罪構成要件不同，應予分論
    併罰。又按被告行為後，刑法連續犯之規定雖自九十五年七
    月一日起即已被刪除，就此部分，被告行為後之法律已有變
    更。惟本案被告於舊法時期所犯多次施用第一級毒品之犯行
    ，因其犯罪時間緊接，犯罪構成要件相同，顯係基於概括犯
    意反覆而為，應合於修正前刑法第五十六條連續犯之規定，
    而屬裁判上一罪。雖依據修正前刑法第五十六條之規定，得
    加重其刑至二分之一，但依據新法，因刑法連續犯之規定已
    被刪除，則應依其行為之次數定犯罪之罪數，後再依刑法第
    五十一條之規定為數罪併罰定其應執行刑。以本案被告多次
    施用第一級毒品之情節觀之，被告行為後之法律並不利於被
    告，則依據刑法第二條第一項前段之規定，被告上開施用第
    一級毒品之行為，因其犯罪時間緊接，犯罪構成要件相同，
    顯係基於概括犯意反覆而為，自應依行為時即修正前刑法第
    五十六條之規定，論以一罪，並加重其刑。又被告曾於九十
    年間，因違反槍砲彈藥刀械管制條例案件，經臺灣彰化地方
    法院判處有期徒刑一年四月確定（原有緩刑宣告，但其後緩
    刑已被撤銷）；另又於九十一年間，再因另犯施用第一、二
    級毒品罪，又經臺灣彰化地方法院分別判處有期徒刑九月、
    五月，並定此部分之應執行刑為有期徒刑一年確定；嗣被告
    入監接續執行上開案件被判處之有期徒刑，並於九十四年三
    月二十八日假釋出監，後於九十五年一月十三日假釋期滿，
    其假釋未被撤銷而視為執行完畢；以上事實亦有臺灣彰化地
    方法院檢察署刑案資料查註紀錄表、及本院被告全國前案紀
    錄表各一份在卷可據。被告因受上開有期徒刑之執行完畢後
    ，五年之內再因故意而犯本案二罪，不論依據修正前刑法第
    四十七條或依修正後刑法第四十七條第一項之規定，均構成
    累犯，對被告而言，並無有利或不利之情形，自不生新舊法
    比較之問題，應逕依修正前之刑法第四十七條之規定，均論
    以累犯，並均加重其刑。扣案之第一級毒品海洛因三包（其
    中二包合計淨重三．九五公克，空包裝總重○．八八公克；
    另外一包淨重○．四三公克，空包裝重○．三六公克），係
    第一級毒品，應依毒品危害防制條例第十八條第一項前段之
    規定宣告沒收並銷燬；至塑膠空袋一個，係被告所有供施用
    海洛因所用之物，業據被告供承在卷，爰依刑法第三十八條
    第一項第二款之規定宣告沒收。
三、原審判決就被告上開施用第一級毒品之犯行予以論罪科刑，
    固屬有見，惟原審判決未及依據法務部調查局之鑑定通知書
    詳認扣案第一級毒品海洛因三包之重量，另未及比較被告行
    為時與行為後關於連續犯之新、舊法律規定，以定此部分之
    法律適用，以上均有未合。是本案被告上訴就其施用第一級
    毒品之犯行，以此係自戕行為等情詞，求為輕判，其就此部
    分之上訴雖無理由，但原審判決就此部分既有上開可議之處
    ，即屬無可維持，自應由本院將原審判決關於被告施用第一
    級毒品部分及定應執行刑部分，均予以撤銷改判。爰審酌被
    告之素行、其非法施用第一級毒品之犯罪情節、所生危害、
    及被告在犯罪後尚能坦承犯行等一切犯罪情狀，就此部分仍
    量處被告有期徒刑一年。扣案之海洛因三包（其中二包合計
    淨重三．九五公克，空包裝總重○．八八公克；另外一包淨
    重○．四三公克，空包裝重○．三六公克），均依法宣告沒
    收銷燬之；塑膠空袋一個亦依法宣告沒收。至於被告施用第
    二級毒品之犯行，原審判決以被告此部分之犯罪事證已甚明
    確而堪認定，乃審酌被告之品行、其非法施用第二級毒品一
    次之犯罪情節、所生危害、及被告在犯罪後尚能坦承犯行等
    一切犯罪情狀，並依據刑事訴訟法第二百七十三條之一第一
    項、第二百九十九條第一項前段，毒品危害防制條例第十條
    第二項、刑法第十一條前段、修正前刑法第四十七條等規定
    ，就此部分量處被告有期徒刑六月，其認事用法與量刑均無
    不合。被告就其施用第二級毒品之犯行，亦以此係自戕行為
    等情詞，上訴求為輕判，其就此部分之上訴為無理由，應予
    駁回。本案被告上開上訴駁回部分及撤銷改判部分被判處之
    有期徒刑，因合於數罪併罰規定，比較修正前、後之刑法第
    五十一條第五款之規定，修正後之刑法第五十一條第五款又
    非較有利於被告，本院爰依修正前刑法第五十一條第五款之
    規定，就此部分仍定被告應執行之主刑為有期徒刑一年四月
    。
四、據上論斷，應依刑事訴訟法第三百六十八條、第三百六十九
    條第一項前段、第三百六十四條、第二百九十九條第一項前
    段、毒品危害防制條例第十條第一項、第十八條第一項前段
    ，刑法第二條第一項前段、第十一條、修正前刑法第五十六
    條、第四十七條、刑法第三十八條第一項第二款、修正前刑
    法第五十一條第五款，判決如主文。
本案經檢察官乙○○到庭執行職務。
中    華    民    國    95    年    8     月    23    日
               刑事第三庭  審判長法  官  王  增  瑜
                                 法  官  胡  忠  文
                                 法  官  廖  柏  基
上列正本證明與原本無異。
施用第一級毒品部分，得上訴。
施用第二級毒品部分，不得上訴。
如不服本判決應於收受送達後十日內向本院提出上訴書狀，其未
敘述上訴之理由者並得於提起上訴後十日內向本院補提理由書（
均須按他造當事人之人數附繕本）。
                                  書記官  王  麗  英
中    華    民    國    95    年    8     月    23    日
附錄本案論罪科刑法條
毒品危害防制條例第十條：
施用第一級毒品者，處六月以上五年以下有期徒刑。
施用第二級毒品者，處三年以下有期徒刑。
                                                      Ｆ


司法院資訊處製作；財團法人民間司法改革基金會備份。
